【裁判字號】    98,台上,3480
【裁判日期】    980618
【裁判案由】    違反毒品危害防制條例
【裁判全文】
最高法院刑事判決            九十八年度台上字第三四八０號
上  訴  人  乙○○
選任辯護人  王炳輝律師
上  訴  人  甲○○
                    24號
選任辯護人  詹漢山律師
上列上訴人等因違反毒品危害防制條例案件，不服台灣高等法院
台中分院中華民國九十八年二月十八日第二審判決（九十七年度
上訴字第二五四七號，起訴案號：台灣台中地方法院檢察署九十
七年度偵字第一００五五號），提起上訴，本院判決如下：
    主  文
上訴駁回。
    理  由
按刑事訴訟法第三百七十七條規定：上訴於第三審法院，非以判
決違背法令為理由不得為之；是提起第三審上訴，應以原判決違
背法令為理由，係屬法定要件；如果上訴理由書狀並未依據卷內
訴訟資料具體指摘原判決不適用何種法則或如何適用不當，或所
指摘原判決違法情事顯與法律規定得為第三審上訴理由之違法情
形不相適合時，均應認其上訴為違背法律上之程式，予以駁回。
本件原判決維持第一審論處上訴人乙○○、甲○○共同運輸第一
級毒品罪刑（乙○○，為累犯；上訴人等各處有期徒刑二十年）
之判決，駁回上訴人等於第二審之上訴，已詳敘其認定所憑之證
據及認定之理由；自形式上觀察，原判決並無違背法令之情形。
乙○○之上訴意旨略稱：(一)原判決於理由以秘密證人A1於警詢之
供述，與證人即警員賴進忠於第一審之證述及乙○○之出入境資
料相符，又自與乙○○同行返台之甲○○身上查得海洛因，乃認
秘密證人A1於警詢供述為「具有較可信之特別情況」，而有證據
能力。但原判決顯係將證據能力與證據證明力相混洧，已有違誤
，並進而採秘密證人A1之警詢供述為判決之證據，復對該證人於
第一審有利乙○○之證述，未詳為說明不採納之理由，有採證違
背證據法則及判決理由不備之違法。(二)依乙○○於警詢、偵查中
及第一審之供述，其出境時係攜帶新台幣四萬多元及人民幣三千
元，如何能在大陸籌得新台幣二十五萬元購買扣案之海洛因？另
證人賴進忠對於乙○○攜帶多少錢前往大陸，向誰購買毒品，如
何運回毒品等，均未為必要之證述。再上訴人等雖坦承在大陸經
由綽號「阿龍」者介紹而認識，但甲○○供稱扣案之海洛因，係
其以人民幣六萬元購買供己施用，自己塞入肛門內及攜帶一包走
私返台，與乙○○無關。乙○○就本件走私運入毒品，與甲○○
並無犯意聯絡，亦未分擔行為，原判決竟認定係乙○○購買毒品
後交予甲○○走私運入台灣地區，係共同正犯，與卷內資料不符
，且對甲○○上開有利之供述，未說明不採納之理由，有判決理
由矛盾、採證違背證據法則及判決理由不備之違法。(三)乙○○供
稱係其姊姊叫其出國拿化妝品作經銷等語，與秘密證人A1於原審
證稱聽乙○○之姊姊說，乙○○要到大陸，好像是化妝品的事情
等語相符。原審未傳訊乙○○之姊姊以查證乙○○前往大陸之目
的，有證據調查未盡之違法等語。甲○○上訴意旨略以：刑事審
判旨在實現刑罰權分配之正義，故法院對於被告之科刑，應符合
罪刑相對之原則，共犯間所犯罪名雖然相同，惟責任可以區別，
各共犯反社會性所受非難之程度不必相同。又刑法第五十七條所
定之科刑時應審酌之事項，係以行為人之責任為基礎，並審酌一
切情狀，其中並未要求行為人必須將其他共犯所涉及之犯行供明
。原判決竟以甲○○未能供明與乙○○間如何分工共同走私運入
毒品或獲得之報酬等，而認甲○○與乙○○之非難性無殊，而量
處相同刑度，顯有適用法則不當之違法等語。
惟查：原判決以甲○○坦承在大陸地區將海洛因五顆塞入肛門，
另隨身攜帶一包而將扣案之海洛因攜帶走私進入台灣地區等情，
又上訴人等坦承二人一同自大陸東莞搭機至香港，再搭乘不同班
機返台，乙○○先抵達桃園國際機場入境，俟甲○○入境後，二
人一同至機場廁所，乙○○在外等候，甲○○在廁所約二、三十
分鐘後出來，二人再一同搭乘統聯客運返回台中，又甲○○之統
聯車資係由乙○○所支付等情，證人即海巡署查緝員林、楊
閔翔關於在機場跟監至查獲情形之證述，證人賴進忠關於如何鎖
定乙○○跟監查緝之證述，扣案之海洛因、法務部調查局濫用藥
物實驗室之毒品鑑定書、扣案用以包裹海洛因而沾有血跡之衛生
紙五張、內政部警政署刑事警察局之血跡鑑驗書等證據資料，詳
為說明其認定上訴人等有本件共同走私運輸海洛因進入台灣地區
犯行之認定理由，並就乙○○辯稱查獲海洛因與其無關，係甲○
○將海洛因帶回台灣，其不知情，係要幫甲○○買機場到台中之
車票始在機場等候甲○○等語，甲○○辯稱其有資力購買毒品，
扣案海洛因是其帶回自己施用，本案與乙○○無關等語；認均非
可採，予以指駁。經核俱與卷內資料相符，原判決並無證據調查
未盡、判決理由矛盾、判決理由不備、採證違背證據法則之違法
。復按：（一）原判決於理由內雖認秘密證人A1於警詢之供述為
有證據能力，並採為判決之基礎，但縱認該警詢之供述無證據能
力，然除去該項證據，依上訴人等之部分自白、證人賴進忠、林
、楊閔翔等之證述，扣案之毒品等其他卷內證據，仍應為同
一事實之認定，即與判決本旨不生影響。乙○○上訴意旨(一)執此
指摘即非適法。（二）原判決已詳為說明其認定本件係乙○○經
由綽號「阿龍」者介紹而認識甲○○，而由乙○○出資購買扣案
毒品交由甲○○攜帶走私進入台灣地區等情之所憑證據及認定理
由，並就甲○○供稱其有資力購買扣案毒品，本案與乙○○無關
等語，認與事實不符，予以指駁，為如前述。至乙○○購買毒品
之資金係在何地及如何籌得，其係向何人購得毒品，此與認定上
訴人是否有本件犯行無關，又乙○○於警詢、偵查中及第一審之
供述，其出境時僅攜帶新台幣四萬多元及人民幣三千元，縱屬實
情，亦不足以推翻原判決所為之上開認定。另證人賴進忠係就其
查獲本案之過程為證述，而就其無從知悉之乙○○究係攜帶多少
資金前往大陸，究係向何人購買毒品等事項未予證述，此為當然
之事理。乙○○上訴意旨(二)係就原審採證認事之適法職權行使及
原判決已說明之事項，暨就與犯罪構成要件無關之細節，單純為
事實上之爭執，自非適法。（三）原判決就秘密證人A1於第一審
證稱聽乙○○之姊姊說，乙○○要到大陸好像是化妝品的事情等
語，既已說明不足為採之理由，原審乃不傳訊乙○○之姊姊為無
益之調查，難謂有證據調查未盡之違法。乙○○上訴意旨(三)係徒
憑己見，漫事指摘，亦非適法。（四）刑之量定，乃法律賦予法
院自由裁量之事項，倘於科刑時，已以行為人之責任為基礎，斟
酌刑法第五十七條所列各款事項而未逾越法定刑度，即難謂違法
。原判決於理由內已說明本件犯罪之手段、毒品之數量、犯罪後
之態度等及甲○○係實際負責運送毒品入境者，其為警查獲並在
其身上扣得毒品，其之所以坦承攜帶毒品入境，為情勢使然，雖
其非累犯，又與乙○○否認犯行之犯後態度不同，但其未供明與
乙○○間如何分工共同運輸毒品入境或獲得如何之報酬，其非難
性與乙○○並無分輕重，乃認第一審就甲○○量處與乙○○相同
刑度，為屬允當而予維持，經核係屬原判決量刑職權之適法行使
。甲○○上訴意旨猶執前詞為指摘，殊非適法。綜上，應認上訴
人等之上訴俱違背法律上之程式，均予駁回。
據上論結，應依刑事訴訟法第三百九十五條前段，判決如主文。
中    華    民    國  九十八  年    六    月   十八   日
                      最高法院刑事第七庭
                          審判長法官  林  永  茂
                                法官  吳  昆  仁
                                法官  蘇  振  堂
                                法官  蕭  仰  歸
                                法官  林  立  華
      本件正本證明與原本無異
                                      書  記  官
中    華    民    國  九十八  年    六    月  二十三  日
                                                Ａ


司法院資訊處製作；財團法人民間司法改革基金會備份。
